臺灣臺北地方法院刑事裁定　　　　　　 93年度聲判字第163號
聲　請　人　丙○○○
代　理　人　溫光雄律師
被　　　告　甲○○○
　　　　　　　　　　　弄9 號.
　　　　　　乙○○○
　　　　　　　　　　　4 樓
上列聲請人因告訴被告傷害案件，不服臺灣高等法院檢察署檢察
長駁回再議之處分（93年度上聲議字第3498號），聲請交付審判
，本院裁定如下：
    主  文
聲請駁回。
    理  由
一、按告訴人不服上級法院檢察署檢察長或檢察總長認再議為無
    理由而駁回之處分者，得於接受處分書後10日內委任律師提
    出理由狀，向該管第一審法院聲請交付審判；法院認為交付
    審判之聲請不合法或無理由者，應駁回之，刑事訴訟法第25
    8條之1及第258條之3第2項前段分別定有明文。
二、本件聲請人丙○○○以被告甲○○○、乙○○○涉犯刑法傷
    害罪嫌，向臺灣臺北地方法院檢察署檢察官提出告訴，經該
    檢察署檢察官於民國93年7月30日以93年度偵字第1172號為
    不起訴處分後，聲請人不服，聲請再議亦經臺灣高等法院檢
    察署檢察長以再議為無理由駁回再議，嗣聲請人於93年10月
    13 日收受臺灣高等法院檢察署93年度上聲議字第3498號處
    分書，聲請人原應於受付處分書後10日內即93年10月23日前
    聲請交付審判，惟因該日為周休之星期六，其法定期間之末
    日順延至星期一即同年10月25日，而該日又適逢納坦颱風來
    襲台北市停止上班1天，則本件聲請交付審判之法定期間順
    延至同年10月26日始屆滿，是聲請人於同年10月26日向本院
    聲請交付審判，未逾法定期間，合先敘明。
三、聲請人原告訴意旨略以：告訴人丙○○○與被告乙○○○係
    鄰居，被告甲○○○為被告乙○○○之子，告訴人於92年7
    月13日晚上7時許，在台北市○○區○○路204巷4之1號1樓
    外，巧遇被告甲○○○，被告甲○○○質問告訴人為何時常
    找其父親吵架，並基於傷害之故意，以右拳捶打告訴人之頭
    部（髮箍因而斷裂），並推擠告訴人3次，導致告訴人受有
    右側無名指骨折、左側膝蓋骨骨折之傷害，當時被告乙○○○均在場目睹，顯見被告甲○○○係因被告乙○○○之教唆
    而傷害告訴人，因認被告二人涉犯傷害罪嫌。
四、臺灣臺北地方法院檢察署檢察官偵查結果認為：
（一）被告甲○○○是否確有毆打告訴人等情，就告訴人所提出
      之診斷證明書觀之，其所受之傷係為「右側無名指骨折、
      左側膝蓋骨骨折」之傷害，對照告訴人指稱被告甲○○○
      毆打之部位，係為頭部，且下手之重令髮箍斷裂，若告訴
      人之指訴屬實，則告訴人之頭應有紅腫甚或血腫之傷痕，
      惟就診斷證明書之記載並無此項之傷害，有該診斷證明書
      附卷可稽，告訴人所稱被告甲○○○出手毆打頭部等語，
      即有可疑；又被告甲○○○之母親古賴鄭茶，確於前揭時
      地受有傷害，有古賴鄭茶之診斷證明書在卷可證，足認被
      告甲○○○所稱當時為將母親帶往旁邊以避開告訴人之推
      擠，告訴人因手抓古賴鄭茶不放因而重心不穩跌倒受傷等
      語，應堪採信；而證人即告訴人之配偶詹重雄於偵查中亦
      證稱未見到雙方發生衝突之經過，則被告甲○○○是否確
      有出手毆打及推擠告訴人，則無法證明。
（二）告訴人指訴被告乙○○○教唆傷害之依據，係認為被告乙○○○為鄰居，且事發當時被告乙○○○亦在場目睹等情
      ，而認為被告乙○○○教唆被告甲○○○傷害，惟告訴人
      指訴僅係出於猜測，無法僅因告訴人單方之指訴而遽入被
      告乙○○○於罪，且被告乙○○○若有教唆他人傷害之犯
      行，則其妻子古賴鄭茶因告訴人之行為而受有傷害，被告
      既有獨立告訴權，豈有可能仍顧及鄰居情誼而不提出告訴
      ，被告乙○○○並無教唆他人傷害之犯行甚明。綜上，被
      告所辯應堪採信，此外，復查無其他積極證據足認被告二
      人有何告訴意旨所指之犯行，其罪嫌應認尚有不足，而依
      刑事訴訟法第252條第10款為不起訴處分。
五、聲請人不服，聲請再議，經臺灣高等法院檢察署檢察長審核
    結果認為：聲請人指訴被告於92年7月13日晚上7時許，在其
    住宅3樓外捶打聲請人腦門並出手將聲請人推倒3次致聲請人
    受有前揭傷害等情，雖據提出診斷證明書及照片等為證，惟
    查聲請人之配偶詹重雄於原檢察官偵查時到庭證稱：未見到
    雙方發生衝突之經過等語，自難認被告乙○○○有教唆甲○○○毆打及推擠聲請人之行為。聲請人提出診斷證明書及照
    片等，亦僅能證明聲請人受有上開之傷害，然亦不能證明上
    開傷害即受被告甲○○○毆打或推擠所致。此外又無其他積
    極證據足以證明被告等有毆打或推擠聲請人致傷之行為，自
    難僅憑聲請人片面之指訴而令被告等負傷害之罪責。原處分
    檢察署認被告等傷害之罪嫌不足，予以不起訴處分，委無不
    合，聲請人之再議核無理由，而處分駁回再議。
六、聲請人聲請交付審判意旨略以：
（一）告訴人所嗣養之狗平日乖巧，不會干擾他人通行，且案發
      當天被告甲○○○率先惡言質問聲請人為何常找其父乙○○○吵架，毫未言及聲請人養狗造成其出入不便一事，即
      捶打聲請人腦門並將髮箍打斷，並出手將右手抱棉被，左
      手提塑膠桶擬上3樓休息之聲請人推倒3次導致告訴人向右
      側跌坐倒地而受有前揭傷害。當時被告甲○○○之母古賴
      鄭茶當時並未在場，係事後下樓察看時因年邁體胖自己跌
      倒，且當時有被告甲○○○擋在前方，聲請人豈能推倒古
      賴鄭茶，故被告甲○○○辯稱聲請人出手推倒伊母古賴鄭
      茶，伊去抱住其母，聲請人仍抓住不放，伊遂將其母往旁
      邊帶，聲請人因重心不穩才跌倒受傷之說詞顯不合事理，
      原檢察官竟予採信，自屬違背論理及經驗法則。又聲請人
      當時右手指已受傷失去操作能力，豈可能如被告所言持鐵
      勾欲加毆打？又果如被告甲○○○所言，何以聲請人又能
      徒手上前抱住古賴鄭茶？足見被告所供前後矛盾。
（二）聲請人受傷當天即先前往派出所備案，再前往長庚醫院診
      療，聲請人右手指受傷後迄今仍彎曲無法使力伸直，已造
      成不治或難治之傷害。至聲請人被毆打頭部紅腫係聲請人
      次日梳頭髮時才發現腫痛，因認為無大礙才未出具診斷證
      明，檢察官以頭上之傷未註明於診斷書即否認被告之犯行
      ，亦有違論理法則。
（三）被告乙○○○於93年5月5日於警局應訊時係由被告甲○○○陪同，檢察官於第一次開偵查庭時亦未依刑事訴訟法第
      97條之規定對其隔離訊問，使被告得以編造不實之謊言，
      復未傳訊證人古賴鄭茶到庭詳加調查，及公平給予告訴人
      辯明之機會，僅憑古賴鄭茶之診斷證明書及被告二人編造
      之說詞即認告訴人之傷害非被告甲○○○所致而予不起訴
      之處分，不僅違反刑事訴訟法第97條之規定，亦屬以未經
      合法調查之證據，作為判斷被告未犯罪之依據，違背刑事
      訴訟法第155條之規定。
（四）聲請人日前聽聞居住於台北市○○區○○路204巷3號1樓
      之住戶李陳素曾言及於事發當日曾目睹聲請人遭被告甲○○○毆打之情形，爰聲請法院履勘現場並訊問證人李陳素
      。
七、經查：
（一）按新修正刑事訴訟法第258條之1規定告訴人得向法院聲請
      交付審判，係新增對於「檢察官不起訴或緩起訴裁量權」
      制衡之一種外部監督機制，法院僅就檢察官所為不起訴或
      緩起訴之處分是否正確加以審查，以防止檢察機關濫權，
      依此立法精神，同法第258條第3項規定法院審查聲請交付
      審判案件時「得為必要之調查」，其調查證據之範圍，自
      應以偵查中曾顯現之證據為限；而同法第260條對於不起
      訴處分已確定或緩起訴處分期滿未經撤銷者得再行起訴之
      規定，其立法理由說明該條所謂不起訴處分已確定者，包
      括「聲請法院交付審判復經駁回者」之情形在內，是前述
      「得為必要之調查」，其調查證據範圍，更應以偵查中曾
      顯現之證據為限，不得就告訴人新提出之證據再為調查，
      亦不得蒐集偵查卷以外之證據，否則，將與刑事訴訟法第
      260條之再行起訴規定，混淆不清，亦將使法院兼任檢察
      官而有回復「糾問制度」之虞；且法院裁定交付審判，即
      如同檢察官提起公訴使案件進入審判程序，是法院裁定交
      付審判之前提，必須偵查卷內所存證據已符合刑事訴訟法
      第251條第1項規定「足認被告有犯罪嫌疑」檢察官應提起
      公訴之情形，亦即該案件已經跨越起訴門檻，否則，縱或
      法院對於檢察官所認定之基礎事實有不同判斷，但如該案
      件仍須另行蒐證偵查始能判斷應否交付審判者，因交付審
      判審查制度並無如同再議救濟制度得為發回原檢察官續行
      偵查之設計，法院仍應依同法第258條之3第2項前段規定
      ，以聲請無理由裁定駁回。又犯罪事實應依證據認定之，
      無證據不得認定其犯罪事實，刑事訴訟法第154條第2項定
      有明文。另事實之認定，應憑證據，如未能發現相當證據
      ，或證據不足以證明，自不能以推測或擬制之方法，為裁
      判基礎；再告訴人之告訴，係以使被告受刑事訴追為目的
      ，是其陳述是否與事實相符，仍應調查其他證據以資審認
      ，此分別有最高法院40年臺上字第86號、52年臺上字第
      1300號判例可資參照。
（二）查告訴人指訴被告涉犯傷害罪嫌，固據其提出長庚醫院診
      斷證明書為證（見93年度發查他字第141號卷第7頁），惟
      前揭診斷證明書僅能證明聲請人受有診斷證明書所載之傷
      害，不能證明其受傷之原因即係遭被告甲○○○推倒所致
      ，且聲請人之配偶詹重雄於93年6月15日檢察官偵查時到
      庭證稱：當時我先上樓回家，然後丙○○○與被告等發生
      的事我都不知道（見93年度發查他字第141號卷第27頁）
      ，而偵查卷內復無其他積極證據足以證明被告甲○○○有
      歐打或推擠聲請人，自難僅憑告訴人所提出之前揭照片及
      診斷證明書即認被告有告訴人指訴之傷害犯行。
（三）又聲請人雖稱被告甲○○○當天另有毆打其頭部，聲請人
      於次日梳頭髮時才發現腫痛，因認為無大礙才未出具診斷
      證明云云，惟此部分僅係告訴人片面之詞，並無證據證明
      其所述與事實相符，是原不起訴處分書以診斷證明書並無
      此項傷勢之記載，認告訴人所稱被告甲○○○有出手毆打
      其頭部等語，即有可疑，並無違論理法則。
（四）至被告乙○○○於警局應訊時雖由被告甲○○○陪同，且
      檢察官亦未對被告二人進行隔離訊問（見93年度發查他字
      第141號卷第26頁訊問筆錄），惟檢察官並未以被告二人
      之辯解是否相符作為認定其並無傷害犯行之依據，自不因
      此影響原處分之正確性。又檢察官就被告甲○○○辯稱：
      當時係聲請人出手推倒其母古賴鄭茶，伊去抱住其母，聲
      請人仍抓住不放，伊遂將其母往旁邊帶，聲請人因重心不
      穩才跌倒受傷等語，雖未傳訊古賴鄭茶到庭訊問，惟按認
      定不利於被告之事實，須依積極證據，苟積極證據不足為
      不利於被告事實之認定時，即應為有利於被告之認定，更
      不必有何有利之證據（最高法院30年上字第816號判例參
      照）。又認定犯罪事實應依證據，為刑事訴訟法所明定，
      故被告否認犯罪事實所持之辯解，縱屬不能成立，仍非有
      積極證據足以證明其犯罪行為，不能遽為有罪之認定（最
      高法院30年上字第1831號判例參照）。本案偵查卷內既無
      足夠之積極證據證明被告有告訴人所指之傷害犯行，已如
      前述，揆諸前開判例意旨，即應為有利於被告之認定，不
      必有何有利於被告之證據，亦不得僅以被告之辯解不能成
      立即遽為被告有罪之認定。是檢察官審酌告訴人提出之診
      斷證明書所載之傷勢與告訴人之指訴未盡相符，告訴人所
      述即有可疑，且被告甲○○○有提出其母古賴鄭茶受傷之
      診斷證明書為證，認定被告甲○○○之辯解應堪採信，而
      未再傳訊古賴鄭茶到庭作證，依上開說明，並無違論理及
      經驗法則，亦無聲請人所指摘以未經合法調查之證據作為
      認定被告並無傷害犯行之情事。
（五）聲請人另聲請本院履勘現場及訊問其新發現之證人李陳素
      ，惟依前揭說明，交付審判法院調查證據之範圍，僅限於
      偵查中曾顯現之證據，不得再就告訴人於聲請交付審判時
      所提出之新證據再為調查，亦不可蒐集偵查卷宗以外之證
      據，是本院自不得再行履勘現場及就聲請人所提出之新證
      據即證人李陳素予以傳訊。
八、綜上所述，原不起訴處分書及駁回再議處分書既已就其事證
    採認之理由詳予說明，對照卷內資料並無不合，復查無其他
    積極證據足認被告二人有傷害之犯罪嫌疑，揆諸上開說明，
    檢察官及臺灣高等法院檢察署檢察長分別予以不起訴處分及
    駁回再議之聲請，即無不當，是本件交付審判之聲請為無理
    由，應予駁回。
九、至本院雖曾於93年11月23日誤以聲請人聲請交付審判已逾法
    定期間而裁定駁回其交付審判之聲請，惟按「原第二審法院
    誤認被告合法上訴為不合法，而判決上訴駁回，此種程序上
    之判決，本不發生實質的確定力，既發見其上訴為合法，原
    第二審法院自應仍就其合法上訴進而為實體上之裁判。不得
    提起非常上訴。司法院大法官會議釋字第一三五號解釋係指
    誤為實體上之判決而言，與本例屬程序上之判決者有別」（
    最高法院64年第4次刑庭庭推總會決議結論意旨參照），是
    本院前以聲請人聲請交付審判不合法所為駁回之程序裁定，
    參酌前揭說明，並不發生實質的確定力，本院仍得就聲請人
    之聲請有無理由作實體上之裁判，附此敘明。
十、依刑事訴訟法第258條之3第2項前段裁定如主文。
中　　華　　民　　國　　94　　年　　4 　　月　　29　　日
　　　　　　　　　刑事第五庭  審判長法　官  黃程暉
　　　　　　　　　　　　　　　　    法　官  高偉文
　                                  法  官  李宜娟
以上正本證明與原本無異。
本裁定不得抗告。
                                    書記官  游秀珠
中　　華　　民　　國　　94　　年　　5 　　月　　10　　日
